【裁判字號】    98,抗,1203
【裁判日期】    980727
【裁判案由】    假扣押
【裁判全文】
臺灣高等法院民事裁定                  98年度抗字第1203號
抗  告  人  傳豐企業有限公司
法定代理人  乙○○
送達代收人  丙○○
相  對  人  總督府十期社區管理委員會
法定代理人  甲○○
上列當事人間，因假扣押事件，抗告人對於中華民國98年 4月23
日臺灣桃園地方法院98年度裁全字第1538號所為裁定，提起抗告
，本院裁定如下：
    主  文
原裁定廢棄。
相對人在第一審之聲請駁回。
聲請及抗告訴訟費用由相對人負擔。
    理  由
一、相對人於原法院聲請意旨略以：抗告人自民國(以下同)97年
    12月起至98年 4月止，陸續積欠相對人社區管理費共計新臺
    幣 1,015,914元，經相對人多次催請給付，均不獲置理，頃
    聞抗告人有變賣財產逃匿之消息，惟恐日後有不能強制執行
    之虞，為此，提出抗告人97年12月至98年 4月管理費繳交概
    況表、存證信函等求為准予提供擔保為假扣押之裁定等語。
二、按：「債權人就金錢請求或得易為金錢請求之請求，欲保全
    強制執行者，得聲請假扣押。」、「假扣押，非有日後不能
    強制執行或甚難執行之虞者，不得為之。應在外國為強制執
    行者，視為有日後甚難執行之虞。」、「請求及假扣押之原
    因，應釋明之。前項釋明如有不足，而債權人陳明願供擔保
    或法院認為適當者，法院得定相當之擔保，命供擔保後為假
    扣押。」民事訴訟法第522條、第523條、第526條第 1、2項
    分別定有明文。又：最高法院94年度臺抗字第 665號、75年
    度臺抗字第 453號亦分別著有：「債權人就金錢請求或得易
    為金錢請求之請求，欲保全強制執行者，得聲請假扣押。假
    扣押非有日後不能強制執行或甚難執行之虞者，不得為之。
    請求及假扣押之原因應釋明之。前項釋明如有不足，而債權
    人陳明願供擔保或法院認為適當者，法院得定相當之擔保，
    命供擔保後為假扣押，為92年2月7日總統令修正公布之民事
    訴訟法第522條第1項、第523條第1項及第526條第 1、2項所
    明定。依上開規定可知，債權人聲請假扣押，應就其請求及
    假扣押之原因加以釋明。該項釋明如有不足，而債權人陳明
    願供擔保或法院認為適當者，法院得定相當之擔保，命供擔
    保後為假扣押。若債權人就其請求及假扣押之原因絲毫未予
    釋明，法院尚且不得命供擔保後為假扣押，遑論為准免供擔
    保之假扣押裁定。」、「所謂因釋明而應提出之能即時調查
    之證據，係指當事人於釋明其事實上之主張時，應同時提出
    可供法院得隨時進行調查之證據而言，故當事人如未同時提
    出供釋明用之證據，法院自無裁定限期命其補正之必要。」
    等裁判意旨，足資參照。所謂假扣押之原因，依民事訴訟法
    第 523條之規定，係指日後有不能強制執行或甚難執行之虞
    ，或應在外國為強制執行之情形，如債務人浪費財產，增加
    負擔，或就其財產為不利益之處分，將成為無資力之狀態，
    或將移住遠地、逃匿無蹤、隱匿財產等是。
三、本院查相對人所提出抗告人97年12月至98年 4月管理費繳交
    概況表、存證信函等，充其量僅能釋明相對人對於抗告人有
    管理費請求權，對於假扣押之原因、即有日後不能強制執行
    或甚難執行之虞、或應在外國為強制執行之原因，絲毫未予
    釋明，參照上開法條規定、最高法院裁判意旨及說明，相對
    人之聲請，尚不符假扣押之要件，應不予准許；抗告意旨持
    以指摘原法院之裁定不當，求予廢棄，為有理由，應由本院
    予以廢棄，更為裁定如主文第2項所示。
四、據上論結，本件抗告為有理由，爰依民事訴訟法第 492條、
    第95條、第78條之規定，裁定如主文。
中    華    民    國    98    年     7    月    27    日
                    民事第五庭
                        審判長法  官  魏麗娟
                              法  官  黃雯惠
                              法  官  陳博享
正本係照原本作成。
不得再抗告。
中    華    民    國    98    年    7     月    28    日
                              書記官  鄭靜如


司法院資訊處製作；財團法人民間司法改革基金會備份。
